臺灣高等法院高雄分院刑事判決　　　　 94年度上易字第709號
上　訴　人
即　被　告　甲○○
指定辯護人　沈志祥　律師
上列上訴人因竊盜案件，不服臺灣高雄地方法院94年度訴字第
1936號中華民國94年9 月15日第一審判決（起訴案號：臺灣高雄
地方法院檢察署94年度偵字第6130號），提起上訴，本院判決如
下：
    主  文
原判決撤銷。
甲○○踰越牆垣，於夜間侵入住宅竊盜，處有期徒刑貳年陸月。
    事  實
一、甲○○基於為自己不法所有之意圖，於民國94年3 月10日凌
    晨2 時許，翻越乙○○位於高雄市左營區○○○路884 巷3
    號住處屋外之圍牆後，打開房屋客廳木門，侵入乙○○住宅
    內，徒手竊取乙○○所有、置於屋內客廳沙發皮包內之美金
    100 元、現金新台幣（下同）8 萬1 千1 百元，及放置桌上
    銀戒指2 枚（價值計約8,50 0元），得手後即行離去。嗣經
    在房內睡覺之乙○○發覺有異，乃起身查看，在庭院見甲○
    ○開啟門離開現場之身影後，旋返回屋內翻尋皮包，見現金
    遭竊，即跑出門外自巷口轉進左營大路上追覓人犯，約40秒
    後在其前約100 公尺遠處，發現甲○○行跡，即上前攔住甲
    ○○，嗣經路人報警，於警到場後自甲○○褲子左口袋內扣
    得贓款8 萬1100元、美金100 元，及其外套右邊口袋內扣得
    銀戒指2 枚 (均已發還乙○○)， 始查悉上情。
二、案經高雄市政府警察局左營分局報請臺灣高雄地方法院檢察
    署檢察官偵查起訴。
    理  由
一、訊據上訴人即被告（下稱被告）甲○○對於上開踰越前揭屋
    外牆垣、夜間侵入該住宅竊盜之犯行均坦承不諱（見本院卷
    第36頁），核與證人乙○○於原審審理時證述情節相符（見
    原審卷第42至43頁），並有贓物認領保管單1 紙在卷可佐（
    見警卷第24頁），是被告之自白與事實相符，自得為論罪科
    刑之依據。綜上所述，本件事證明確，被告犯行堪以認定。
二、是核被告所為，係犯刑法第321 條第1 項第2 款、第1 款之
    踰越牆垣、夜間侵入住宅竊盜罪。公訴意旨雖認：被告於行
    竊得手後，為被害人乙○○發覺迅即外出追捕，被告為防護
    贓物及脫免逮捕，竟對乙○○施以強暴行為，致乙○○受有
    上開傷害，因認被告所犯係刑法第330 條第1 項、第329 條
    之加重準強盜罪嫌。惟查：(一)按刑法第329 條所謂「當場」
    ，固不以實施竊盜或搶奪者尚未離去現場為限，即已離盜所
    而尚在他人跟蹤追躡中者，仍不失為場。惟於竊盜或搶奪者
    離去盜所後或已脫離追捕者之視線後，行至中途始被發覺或
    撞遇，則該中途，不得謂為當場，此時如因彼此爭執，犯人
    予以抵抗，實施強暴或脅迫，除可另成其他罪名外，不生以
    強盜論之問題（最高法院28年上字第1984號判決、28年非字
    第43號、73年台上字第4639號、81年台上字第2338號判決意
    旨可資參照）；是以他人追躡竊盜或搶奪之行為人，須始終
    在追捕者的視線或監視中始得謂「當場」（同院76年台上字
    第200 號判決）。次按被害人等之追趕，如非在發見聲請人
    等行竊之即時，而係聲請人等行竊後，始循途追尋，或雖係
    即時追趕，而殺人行為係在曾經脫離視線之後，則聲請人雖
    意在防護贓物，以殺人非在當場，究難以強盜論罪，自應以
    殺人與竊盜併合論科（最高法院39年度台特覆字第35號裁判
    可資參照）。再按刑法第329 條之準強盜罪立法意旨之所以
    將竊盜或搶奪者當場對他人所施之強暴脅迫，認定與強盜罪
    為相同評價之行為，其目的係在於保全發現犯行之他人身體
    或自由上法益，使行為人有所顧忌而不至侵害他人之身體、
    自由。若前後時、空要素已有所轉移變異，此際應屬基於另
    一獨立事實所生之強暴脅迫行為，除可另成立其他罪名外，
    尚不生準強盜罪之問題。(二)證人乙○○於原審審理時結稱：
    伊聽到先後有人開啟客廳木門、鐵門關門的離去聲音，就突
    然警醒過來，認為應該不是女友或家人，便起床步出臥室，
    經過客廳跑出門外，隔著鐵門在巷內看到被告，與出現在房
    裡的竊賊背影相同，因為巷子左右沒有住家，不可能是鄰居
    ，當時想起前1 天朋友還伊7 萬多元保存於袋子放在客廳裡
    面，伊就跑回客廳看到皮夾半漏，皮夾裡外的錢都不見了，
    就確定此人是小偷，然後伊就奔跑追出去，當時時間是凌晨
    2 時10分許，路上沒有其他人車，只有被告1 人，確定就是
    他，到巷口彎向左營大路時，被告正好要過馬路，伊即自後
    追被告，自客廳查看錢包到追到被告止約間隔40秒許，從家
    門口到巷口約10至15公尺，從巷口到捕獲被告地點約80至
    100 公尺，追到時就抓被告的衣服，叫他把錢拿出來，當時
    路旁有路燈，有看到被告口袋鼓鼓的，伊伸手摸被告口袋，
    被告就開始反抗，伊就2 手抓住被告，被告欲掙脫轉身離開
    ，掙扎間彎下頭咬伊右手食指手背處，伊不放手，被告就出
    手揮拳打伊臉部，並打落眼鏡，2 人隨即發生扭打10分鐘許
    ，期間路上有車子發現停車，伊即呼請車內路人幫忙報警，
    又當時已經把被告制服在地上，路人亦下車幫忙壓制被告，
    俟警察到場從被告左邊褲袋中搜出現金，自右邊外套口袋找
    出戒指等語（見原審卷第42至47頁），且被害人乙○○確因
    圍捕被告時，遭被告暴行相向受有上開新傷傷勢，此有當日
    診斷證明書1 紙（警卷第19頁）、國軍左營醫院94年7 月5
    日醫和字第0940001395函1 紙（原審卷第32頁）附卷可稽，
    足認被告確有對被害人施以強暴手段已明。惟依被害人上開
    所述之詞，被告在被害人家中客廳內行竊得手後，即穿過客
    廳木門及庭院外鐵門離去，被害人至此始起身查看，於目睹
    被告自巷內準備離去時，先行返回家中客廳，待確定有財物
    遭竊時，被告已然離去上開行竊場所，且已脫離被害人視線
    ，嗣被害人奪門而出，另行以目光搜尋被告行蹤時，始因案
    發時間為夜半時分，人車稀少，才發現被告，而被告斯時已
    行至巷外左營大路上，距被害人上址住家巷口已達80至100
    公尺之遙，則被告對被害人實施強暴之處所，並非行竊之現
    場，且被害人係於被告脫離其視線後，始循途追尋，揆諸上
    開說明，被告所為要與準強盜罪之「當場」實施強暴行為要
    件不符。從而公訴人認被告所為係犯刑法第330 條之加重強
    盜犯行，即有誤會，惟起訴之基本犯罪事實同一，爰依法變
    更起訴法條。另被害人乙○○對被告事後傷害身體、毀損眼
    鏡行為未據提起告訴，爰不另論傷害、毀損之罪名，併此敘
    明。
三、原審予以論罪科刑，固非無見；惟查被告於81年間犯竊盜罪
    ，除經原審判處有期徒刑1 年1 月外，另經原審諭知應於刑
    之執行前強制工作，而被告經此強制工作之執行後（連同有
    期徒刑部分於85年8 月28日執行完畢），除於87年間再犯竊
    盜案，經本院判決有期徒刑4 月確定外，別無其他竊盜犯行
    ，此有刑案資料查註紀錄表、臺灣高等法院被告前案紀錄表
    附卷可稽（偵卷3 至7 頁、本院卷9 至12頁），原審漏未審
    酌及此，而依據已受刑前強制工作保安處分執行完畢之81年
    以前之素行，認被告有竊盜之犯罪習慣，並依竊盜犯贓物犯
    保安處分條例第3 條第1 項第1 款之規定，諭知被告應於刑
    之執行前，令入勞動場所強制工作3 年，即有未合。被告上
    訴意旨指摘原審諭知強制工作部分不當，為有理由，應予撤
    銷改判。審酌被告不思循正當取財方式營生，僅為圖一己私
    利，即侵害他人財產權益，且本件係於深夜凌晨就寢時間，
    以翻越牆垣侵入他人住宅內之方式行竊，嚴重影響被害人住
    家安寧，且危及人身安全甚鉅，亦造成鄰近社區住戶驚恐自
    危，敗壞社會治安，其並於事發後遭查獲時仍有攻擊被害人
    之行為，手段惡劣，行徑不足取，且所竊取現金8 萬餘元及
    戒指等財物，價值非少，惟念及被告於犯後坦承加重竊盜犯
    行，且被害人就傷害、毀損未予追究等一切情狀，量處如主
    文第2 項所示之刑。
據上論結，應依刑事訴訟法第369 條第1 項前段、第364 條、第
299 條第1 項前段、第300 條，刑法第321 條第1 項第1 款、第
2款 ，判決如主文。
本案經檢察官林應華到庭執行職務。
中　　華　　民　　國　　94　　年　　11　　月　　28　　日
                  刑事第八庭    審判長法  官  李炫德
                                      法  官  洪慶鐘
                                      法  官  李淑惠
以上正本證明與原本無異。
檢察官如不服本判決應於收受本判決後10日內向本院提出上訴書
狀，其未敘述上訴理由者，並得於提起上訴後10日內向本院補提
理由書狀（均須按他造當事人之人數附繕本）「切勿逕送上級法
院」。
被告不得上訴。
中　　華　　民　　國　　94　　年　　11　　月　　28　　日
　　　　　　　　　　　　　　　　　　　書記官  邱麗莉
附錄本件論罪科刑法條：
中華民國刑法第321條
犯竊盜罪而有左列情形之一者，處6 月以上、5 年以下有期徒刑
：
一、於夜間侵入住宅或有人居住之建築物、船艦或隱匿其內而犯
    之者。
二、毀越門扇、牆垣或其他安全設備而犯之者。
三、攜帶兇器而犯之者。
四、結夥三人以上而犯之者。
五、乘火災、水災或其他災害之際而犯之者。
六、在車站或埠頭而犯之者。
前項之未遂犯罰之。
